【裁判字號】    99,訴,1229
【裁判日期】    991007
【裁判案由】    違反毒品危害防制條例
【裁判全文】
臺灣臺南地方法院刑事判決              99年度訴字第1229號
公  訴  人  臺灣臺南地方法院檢察署檢察官
被      告  乙○○
上列被告因違反毒品危害防制條例案件，經檢察官提起公訴（99
年度毒偵字第1688號），被告於審理期日就被訴事實為有罪陳述
，本院聽取當事人之意見後，經合議庭裁定進行簡式審判程序，
並判決如下：
    主  文
乙○○施用第一級毒品，累犯，處有期徒刑拾月；又施用第二級
毒品，累犯，處有期徒刑肆月，應執行有期徒刑壹年。
    事  實
一、乙○○前於民國93年間曾因施用毒品案件，經本院裁定令入
    勒戒處所施以觀察、勒戒，因無繼續施用毒品之傾向，於93
    年11月2日執行完畢釋放出所，嗣於5年內，再因施用毒品案
    件，經本院以96年度訴緝字第32號判處有期徒刑8月，嗣減
    刑為有期徒刑4月確定，並再與其之前所犯之搶奪案件（經
    本院以96年度訴緝字第33號判處有期徒刑1年，嗣減刑為有
    期徒刑6月確定）合併定應執行刑為有期徒刑9月確定，甫於
    97年1月7日執行完畢。詎其仍未完全戒絕毒癮，復先基於施
    用第二級毒品甲基安非他命之犯意，於99年6月29日23時30
    分許，在臺南市○○區○○路一段朋友住處，以玻璃球（未
    據扣案）燒烤之方式，施用第二級毒品甲基安非他命1次。
    嗣復另行基於施用第一級毒品海洛因之犯意，於99年7月2日
    上午10時許，在臺南市○○路○段某加油站廁所內，以針筒
    （未據扣案）注射之方式，施用第一級毒品海洛因1次。嗣
    於99年7月2日19時34分許，在臺南市○○區○○街179號前
    ，因另案通緝為警逮捕，並於99年7月2日22時10分許，經警
    主動採尿送驗而查悉犯行。
二、案經臺南縣警察局歸仁分局報請臺灣臺南地方法院檢察署檢
    察官偵查起訴。
    理  由
一、本件被告乙○○所犯為死刑、無期徒刑、最輕本刑為三年以
    上有期徒刑以外之罪，亦非屬高等法院管轄之第一審案件，
    其於準備程序進行中，先就被訴事實為有罪之陳述，經法官
    告知簡式審判程序之旨，並聽取公訴檢察官之意見後，依刑
    事訴訟法第273條之1第1項、第273條之2等規定，裁定由受
    命法官獨任進行簡式審判程序，且不受同法第159條第1項、
    第161條之2、第161條之3、第163條之1及第164條至第170條
    所規定證據能力認定及調查方式之限制，合先敘明。
二、前開事實，業經被告乙○○於本院審理時自白不諱，而被告
    於99年7月2日22時10分，經其同意後為警所採集之尿液，經
    送往長榮大學以酵素免疫分析法EIA篩檢及氣相層析質譜儀
    GC／MS檢驗之結果，確呈現嗎啡及甲基安非他命之陽性反應
    ，此有毒品案件尿液編號與姓名對照表、犯罪嫌疑人尿液採
    驗作業管制紀錄清冊、長榮大學確認報告各1份附卷可稽（
    警卷第13至15頁參見）。按海洛因、甲基安非他命係由嗎啡
    、甲基安非他命經化學合成而製得，經施用進入人體後，因
    代謝而分解又生成嗎啡、甲基安非他命，因此施用海洛因、
    甲基安非他命後，由尿液檢驗結果仍為嗎啡、甲基安非他命
    反應。是以，被告自白於前揭時間、地點施用第一、二級毒
    品海洛因、甲基安非他命各1次，而其採尿化驗之結果亦呈
    現施用海洛因、甲基安非他命後之代謝物即嗎啡、甲基安非
    他命陽性反應，乃屬科學上合理之現象，足認被告前揭任意
    性之自白核與事證相符，應堪予採信。
三、復按92年7月9日修正公布、93年1月9日施行之毒品危害防制
    條例第20條、第23條將施用毒品之刑事處遇程序，區分為「
    初犯」及「5年內再犯」、「5年後再犯」；依其立法理由之
    說明：「初犯」，經觀察、勒戒或強制戒治後，應為不起訴
    處分或不付審理之裁定，經觀察、勒戒或強制戒治執行完畢
    釋放後，「5年內再犯」者，因其再犯率甚高，原實施之觀
    察、勒戒及強制戒治既已無法收其實效，爰依法追訴或裁定
    交付審理，至於經觀察、勒戒或強制戒治執行完畢釋放後，
    「5年後再犯」者，前所實施之觀察、勒戒或強制戒治已足
    以遮斷其施用毒品之毒癮，為期自新及協助其斷除毒癮，仍
    適用「初犯」規定，先經觀察、勒戒或強制戒治之程序。從
    而依修正後之規定，僅限於「初犯」及「5年後再犯」2種情
    形，始應先經觀察、勒戒或強制戒治程序；倘被告於5年內
    已再犯，經依法追訴處罰，縱其第3次（或第3次以上）再度
    施用毒品之時間，在初犯經觀察、勒戒或強制戒治執行完畢
    釋放5年以後，已不合於「5年後再犯」之規定，且因已於「
    5年內再犯」，顯見其再犯率甚高，原實施觀察、勒戒或強
    制戒治，已無法收其實效，即應依該條例第10條處罰，至第
    3次（或第3次以上）施用毒品之時間，是否宜有期間限制？
    以多久為適宜？則分屬刑事政策、專門醫學之範圍，非審判
    機關所能決定，有待循立法途徑解決（最高法院95年5月9日
    95年度第7次刑事庭會議決議及97年9月9日97年度第5次刑事
    庭會議決議意旨參照）。查本件被告前曾因施用毒品案件，
    經依本院裁定令入勒戒處所施以觀察、勒戒，因無繼續施用
    毒品之傾向，於93年11月2日執行完畢釋放出所，嗣於5年內
    ，再因施用毒品案件，經本院判決判處有期徒刑8月，嗣減
    刑為有期徒刑4月確定，此有臺灣高等法院被告前案紀錄表1
    份附卷可按，是本件被告雖係於受上開觀察、勒戒執行完畢
    並釋放後之5年後，再犯本件毒品危害防制條例第10條第1、
    2 項之罪，惟因前述5年內曾另再犯施用毒品罪名而屬3犯以
    上，依法仍應予以追訴處罰。故而，本件事證明確，被告上
    開犯行均堪以認定。
四、核被告所為，係犯毒品危害防制條例第10條第1項、第2項之
    施用第一、二級毒品罪。又被告持有第一、二級毒品並進而
    施用，其持有之低度行為應為施用之高度行為所吸收，均不
    另論罪。此外，被告所犯上開二罪間，因犯意個別，行為殊
    異，應予分論併罰。再查，被告前有如犯罪事實欄之論罪科
    刑紀錄，並於97年1月7日縮刑期滿執行完畢，此亦有臺灣高
    等法院被告前案紀錄表1份附卷足憑，故被告於受徒刑執行
    完畢後，5年內故意再犯本件有期徒刑以上之罪，依刑法第
    47條第1項規定，均構成累犯，應各依法加重其刑。茲審酌
    被告前曾因施用毒品經法院送觀察、勒戒以及判處徒刑並均
    執行完畢後，卻仍不思戒絕毒癮、革除惡習，顯未能深切悔
    改並記取教訓，惟念及被告施用毒品之犯行，在本質上乃屬
    自我戕害身心健康之行為，及其犯後尚知坦承犯行，態度良
    好，兼衡其為國中畢業，入監前有正當職業、目前未婚等一
    切情狀，各量處如主文所示之刑，並定其應執行之刑，以資
    懲戒。
五、據上論斷，應依刑事訴訟法第273條之1第1項、第299條第1
    項前段，毒品危害防制條例第10條第1項、第2項，刑法第11
    條前段、第47條第1項、第51條第5款，判決如主文。
本案經檢察官甲○到庭執行職務。
中    華    民    國    99    年    10    月    7     日
                  刑事第六庭  法  官  林臻嫺
以上正本證明與原本無異。
如不服本判決應於收受本判決後10日內向本院提出上訴書狀，並
應敘述具體理由。其未敘述上訴理由者，應於上訴期間屆滿後20
日內向本院補提理由書狀（均須按他造當事人之人數附繕本）「
切勿逕送上級法院」。
                              書記官  洪培綺
中    華    民    國    99    年    10    月    8     日
附錄本案論罪科刑法條全文：
毒品危害防制條例第10條
施用第一級毒品者，處 6 月以上 5 年以下有期徒刑。
施用第二級毒品者，處 3 年以下有期徒刑。

司法院資訊處製作；財團法人民間司法改革基金會備份。
